臺灣高等法院臺中分院刑事判決　　　99年度交上易字第1607號
上　訴　人　臺灣彰化地方法院檢察署檢察官
被　　　告　尤勇盛
上列上訴人因過失致死案件，不服臺灣彰化地方法院99年度交易
字第108 號中華民國99年9 月21日第一審判決（起訴案號：臺灣
彰化地方法院檢察署99年度偵字第1456號），提起上訴，本院判
決如下：
    主  文
上訴駁回。
    事  實
一、尤勇盛未考領合格之汽、機車駕駛執照，竟仍於民國99年1
    月10日下午5 時38分許，騎乘其所有車牌號碼821-EKJ 號重
    型機車，沿彰化縣二林鎮○○路由南往北方向行駛，於行經
    原竹路226 號前閃黃燈號誌之巷口時，本應注意車輛行駛時
    ，應依速限（該路段速限為每小時50公里）行駛，不可超速
    ，又行經閃光黃燈號誌路口應減速慢行，小心通過，另駕駛
    人應注意車前狀況，隨時採取必要之安全措施，而依當時情
    況天候晴、日間自然光線、路面乾燥且無缺陷、無障礙物、
    路況及視距良好，並無不能注意之情事，詎其竟疏未注意及
    此，以每小時時速超過50公里之速度超速行駛，適有莊陳麵
    騎駕腳踏車，沿原竹路由北往南行駛欲左轉穿越前揭巷口時
    ，亦殊未注意慢車左轉彎時，應繞越道路中心處左轉進入規
    定車道內行進，而貿然在停止線前左轉，致尤勇盛騎駛之上
    開機車雖因試圖往左方閃避，仍因煞避不及，前車頭撞擊莊
    陳麵所騎之腳踏車後輪，莊陳麵因而人車倒地，受有頭部外
    傷併顱內出血等傷害，經送財團法人彰化基督教醫院二林分
    院後轉至醫療社團法人童綜合醫院救治，仍於同年1 月11日
    上午9 時30分許病危，經家屬要求出院返家後延至同日中午
    12時38分許不治死亡。尤勇盛於肇事後，於前往處理車禍事
    故之彰化縣警察局交通分隊芳苑分隊警員到達現場處理時在
    場，且於其上開犯行未為任何有偵查犯罪職權之公務員已知
    悉前，當場向警員自首，主動接受裁判。
二、案經臺灣彰化地方法院檢察署檢察官據報相驗後自動檢舉偵
    查起訴。
    理  由
一、按被告以外之人於審判外之陳述，雖不符刑事訴訟法第159
    條之1 至第159 條之4 之規定，而經當事人於審判程序同意
    作為證據，法院審酌該言詞陳述或書面陳述作成時之情況，
    認為適當者，亦得為證據。當事人、代理人或辯護人於法院
    調查證據時，知有第159 條第1 項不得為證據之情形，而未
    於言詞辯論終結前聲明異議者，視為有前項之同意。刑事訴
    訟法第159 條之5 定有明文。查被告於本院準備程序時，對
    於本案偵查卷內之人證、書證，均無意見，迄至本案言詞辯
    論終結前，對於卷內之人證、書證，亦未聲明異議，有本院
    準備程序筆錄及審判筆錄在卷可考；另經本院審酌卷內各該
    人員陳述時之情狀，均查無被違法取供或非出於自由意志之
    情形，相關書證亦查無違法取證或造假虛捏之情事，以之作
    為本案之證據，皆屬適當，依前揭規定，本判決以下所引用
    之卷內人證、書證均得為本案之證據，合先敘明。
二、上開犯罪事實，業據被告尤勇盛於本院審理時坦承不諱，復
    有彰化縣警察局芳苑分局交通分隊車禍案查訪紀錄表、道路
    交通事故現場圖、道路交通事故調查報告表(一)、(二)、醫療社
    團法人童綜合醫院病歷摘要、彰化縣警察局舉發違反道路交
    通管理事件通知單、彰化縣警察局道路交通事故肇事人自首
    情形紀錄表、證號查詢機車駕駛人查詢結果等各1 份、現場
    照片12張、擷取監視錄影器畫面3 張在卷可稽。且被害人莊
    陳麵確因本案車禍受傷以致死亡一節，亦經臺灣彰化地方法
    院檢察署檢察官督同檢驗員相驗屬實，製有勘驗筆錄、相驗
    屍體證明書、相驗報告書及相驗照片各1 份存卷可憑。按汽
    車駕駛人行車速度，應依速限標誌或標線之規定，並應注意
    車前狀況，隨時採取必要之安全措施，且汽車行駛至交岔路
    口應遵守燈光號誌之指示，而閃光黃燈表示警告，車輛應減
    速接近，又慢車行駛至交岔路口左轉彎時，應繞越道路中心
    處左轉進入規定行駛車道內行進，道路交通安全規則第93條
    第1 項、第94條第3 項、第102 條第1 項第1 款、第125 條
    第5 款及道路交通標誌標線號誌設置規則第211 條第1 項第
    1 款分別定有明文。再參諸上開交通事故現場圖及現場照片
    所示之跡證，被告騎乘之上開重型機車在事故現場地面留有
    長度達4.2 公尺之煞車痕，其顯然疏於注意行經閃光黃燈之
    交岔路口，應減速慢行，即貿然超速行駛，且本件肇事時天
    候晴、日間自然光線、路面乾燥且無缺陷、無障礙物、路況
    及視距良好，有前揭道路交通事故調查報告表1 份附卷可稽
    ，是被告於肇事當時，應無不能注意之情事，其就本件車禍
    事故之發生確有過失，至為灼然。惟查，被害人莊陳麵騎乘
    腳踏車行至交岔路口欲左轉彎時，亦殊未注意繞越道路中心
    處左轉進入規定行駛車道內行進，而貿然於該路段行向停止
    線前左轉，終致遭被告避煞不及之機車撞擊後車輪釀成車禍
    一情，有該路口監視錄影器翻拍光碟可佐（見卷附光碟，顯
    示案發時間為17時34分05秒至17時34分07秒間），並經本院
    於100 年2 月17日準備程序中當庭勘驗無誤，有該次準備程
    序筆錄在卷可憑，是以被害人對於本件車禍事故之發生亦有
    過失；參以原審將本案送請臺灣省彰化縣區車輛行車事故鑑
    定委員會鑑定結果為：「莊陳麵騎乘腳踏車行經閃光黃燈號
    誌交岔路口左轉時未繞越道路中心處左轉，為肇事主因；尤
    勇盛駕駛重機車行經閃光黃燈號誌交岔路口，未減速慢行，
    作隨時停車之準備，為肇事次因」；本院復將本案送請臺灣
    省車輛行車事故覆議鑑定委員會鑑定結果，同意臺灣省彰化
    縣區車輛行車事故鑑定委員會之上開鑑定意見，僅將文字修
    正為：「一莊陳麵騎乘腳踏車，行經閃光黃燈誌無動作（視
    同無號誌）交岔路口，提前左轉且未注意讓對向直行車先行
    ，為肇事主因。二尤勇盛駕駛重機車，行經閃光黃燈誌無動
    作（視同無號誌）交岔路口，未減速慢行且未充分注意車前
    狀況，為肇事次因。」二者意見均同本院之認定，此有臺灣
    省彰化縣區車輛行車事故鑑定委員會鑑定意見書、臺灣省車
    輛行車事故覆議鑑定委員會100 年4 月11日覆議字第100620
    1313號函各1 份在卷可憑，益徵本件車禍之發生，被告確有
    上揭過失至明。再被害人確因本件車禍死亡，業如前述，是
    被告駕車過失肇事之行為與被害人之死亡結果間，亦具有相
    當因果關係。綜上所述，本件事證明確，被告上揭過失致死
    犯行，洵堪認定。另檢察官依告訴人之意見請求再將本案送
    請中央警察大學進行車禍肇事責任鑑定，然本院認為本案肇
    事責任歸屬及被告犯罪之事證均已甚為明確，核無再為鑑定
    之必要，附此敘明。
三、核被告所為，係犯刑法第276 條第1 項之過失致人於死罪。
    另按汽車駕駛人，無駕駛執照駕車，因而致人受傷或死亡，
    依法應負刑事責任者，加重其刑至二分之一，道路交通管理
    處罰條例第86條第1 項定有明文，而同條例第3 條第8 款亦
    明定所稱之汽車包括機器腳踏車在內。查被告無駕駛執照仍
    駕車，因而致被害人莊陳麵死亡，就上開過失致死犯行，應
    依道路交通管理處罰條例第86條第1 項之規定加重其刑。又
    被告於肇事後，犯罪被發覺前，於前往處理車禍事故之彰化
    縣警察局交通分隊芳苑分隊警員到達現場處理時在場，且於
    其上開犯行未為任何有偵查犯罪職權之公務員已知悉前，當
    場向警員自首，主動接受裁判，有彰化縣警察局道路交通事
    故肇事人自首情形紀錄表1 份在卷可據，其對未發覺之罪自
    首而接受裁判，爰依刑法第62條前段之規定，減輕其刑，並
    依法先加重後減輕之。
四、原審適用刑法第276 條第1 項段、第62條前段、第41條第1
    項前段，道路交通管理處罰條例第86條第1 項，刑法施行法
    第1 條之1 第1 項前段、第2 項等規定，並審酌被告犯後坦
    承犯行，態度尚可，並無任何前科，有臺灣高等法院被告全
    國前案紀錄表及臺灣彰化地方法院檢察署刑案資料查註紀錄
    表各1 份在卷可按，素行尚佳，其就本件車禍之過失程度為
    肇事次因，惟其肇事結果剝奪被害人之生命，造成被害人家
    屬難以磨滅之傷痛，暨衡量被告有輕度智能障礙（參卷附中
    華民國身心障礙手冊影本）、生活狀況等一切情狀及犯後雖
    與被害人家屬洽談賠償事宜，惟因雙方金額差距過大致迄今
    未能達成和解等一切情狀，量處有期徒刑5 月，並諭知易科
    罰金之折算標準，經核原審之認事用法均無違誤，量刑亦屬
    妥適。檢察官依告訴人之請求提起上訴，指摘原審量刑過輕
    ，其上訴為無理由，應予駁回。
據上論斷，應依刑事訴訟法第368條，判決如主文。
本案經檢察官劉翼謀到庭執行職務。
中    華    民    國   100    年    5     月    25    日
            刑事第十一庭   審判長法  官   郭  同  奇
                                 法  官   許  冰  芬
                                 法  官   陳  慧  珊
上列正本證明與原本無異。
不得上訴。
                                 書記官   洪  麗  華
中    華    民    國   100    年    5     月    25    日